臺灣臺中地方法院刑事裁定　　　　　　99年度交聲字第4508號
原處分機關　交通部公路總局臺中區監理所豐原監理站
異議人即受處分人
　　　　　　林順盛
上列異議人即受處分人因違反道路交通管理處罰條例案件，對於
交通部公路總局臺中區監理所豐原監理站於民國99年11月17日所
為之處分（豐監稽違字第裁63-HE0000000號、第裁63-HE0000000
號、第裁63-HE0000000號裁決書）聲明異議，本院裁定如下：
    主    文
異議均駁回。
    理    由
一、原處分機關係以：異議人即受處分人林順盛（下稱受處分人
    ）所有車牌號碼NG-9262號自小客車(下稱系爭車輛)，分別
    於民國99年9月17日17時30分許、99年9月18日11時3分許、
    99年9月20日17時10分許，在臺中縣大雅鄉（現改制為臺中
    市大雅區○○○路○段82號前，因「在顯有妨礙其他人、車
    通行處所停車」，經臺中縣警察局(現改制為臺中市政府警
    察局)豐原分局大雅分駐所員警依違反道路交通管理處罰條
    例第56條第1項第5款分別逕行舉發。受處分人不服提出申訴
    ，原處分機關仍認受處分人有上開違規行為，於99年11月17
    日分別以豐監稽違字第裁63-HE0000000號、豐監稽違字第裁
    63-HE0000000號、豐監稽違字第裁63-HE0000000號裁決書，
    裁處受處分人罰鍰各新臺幣（下同）900元（3筆共計2,700
    元）等語。
二、受處分人異議理由略以：(一)系爭車輛停放之處所即臺中縣大
    雅鄉(現改制為臺中市大雅區○○○段第146-1地號土地(下稱
    系爭土地)為受處分人之妻所有，系爭車輛停放在自家所有
    土地上，該處未有禁止停車之標示，受處分人停放車輛亦未
    超出道路線，應無任何不法情事。(二)系爭土地僅供特定相鄰
    後方同地段149號土地所有人或使用人使用，並非供不特定
    第三人作道路使用，且該相鄰土地後方得直接連至道路，並
    尚有騎樓可為通行，是系爭土地顯非既成道路，並無「在顯
    有妨礙他車通行處停車之情形。」。(三)縱認系爭土地為既成
    道路，惟系爭土地旁寬達12公尺之計畫道路業已完成，系爭
    土地顯已喪失原有功能，不符合既成道路要件，受處分人已
    於99年1月8日去函臺中縣政府聲請廢道。(四)系爭土地與同段
    第146號土地，皆分割自原同地段第146號土地，應作同等之
    用途，何以認定第146號土地非現有巷道，而認定第146-1號
    土地則為現有巷道，存有差別待遇，有違行政法上平等原則
    ，況兩地現已合併，更不應有用途歧異，爰請求撤銷處分等
    語。
三、按汽車駕駛人停車時，在顯有妨礙其他人、車通行處所停車
    ，處新臺幣600元以上1,200元以下罰鍰，道路交通管理處罰
    條例第56條第1項第5款定有明文。又小型車在顯有妨礙他人
    、車通行處所停車，經製單舉發後，於舉發通知單上所載應
    到案期限內到案聽候裁決者，依道路交通管理事件統一裁罰
    基準表規定，統一裁罰基準為900元之罰鍰。經查，
  (一)系爭車輛於99年9月17日17時30分許、99年9月18日11時3分
    許、99年9月20日17時10分許，在臺中縣大雅鄉（現改制為
    臺中市大雅區○○○路○段82號前，因「在顯有妨礙其他人
    、車通行處所停車」，經臺中縣警察局(現改制為臺中市政
    府)豐原分局大雅分駐所員警依違反道路交通管理處罰條例
    第56條第1項第5款規定逕行舉發，有改制前臺中縣警察局中
    縣警交字第HE0000000號、第HE0000000號、第HE0000000 舉
    發違反道路交通管理事件通知單、改制前臺中縣警察局豐原
    分局99年11月3日中縣豐警交字第0990045729號函各1份及採
    證照片11幀在卷可稽，並為受處分人所不爭執，此部分事實
    ，堪信為真實。
  (二)受處分人主張系爭土地為其妻所有之事實，固提出系爭土地
    所有權狀1紙為證，惟系爭土地係為77年403號建造案內臨接
    之現有巷道，有改制前臺中縣政府99年8月25日府建城字第
    0990267060號函在卷可稽。足認系爭土地雖為私有，惟已成
    為公眾通行之巷道，此觀受處分人於聲明異議狀亦陳稱：「
    聲明人於民國99年1月8日去函臺中縣政府聲請廢道」自明。
    又受處分人主張已於99年1月8日去函改制前臺中縣政府聲請
    廢道，惟經本院以公務電話函詢臺中市政府都市發展局綜合
    企畫科股長陳碩怡結果，稱：「該案因該地號土地係77 年
    403號建照案內臨接之現有巷道，廢道後可能造成畸零地而
    有疑義，故已駁回申請。以電子郵件傳送該案回覆函文副本
    。」，有本院公務電話紀錄1紙在卷可稽，顯見系爭土地迄
    今仍末廢道，仍屬公眾通行之巷道。而受處分人雖主張系爭
    土地已與同段第146號土地合併，因同段第146號土地非現有
    巷道，不應有用途歧異等語，惟系爭土地合併後，其屬公眾
    通行巷道之事實並未改變。是受處分人異議主張系爭土地並
    非公眾通行之巷道云云，不足採信。
  (三)又本院檢視舉發機關所拍攝之舉發照片，系爭車輛停車地點
    即系爭土地，固未繪設有表示禁止臨時停車之紅色標線，亦
    末超出道路線。惟受處分人刻意將系爭車輛橫停在改制前臺
    中縣大雅鄉○○路○段82號住家前，無法使人直接從住家門
    口進入，而該住家為張登椿等5人設籍該處，有改制後臺中
    市○○區○○路2段82號全戶戶籍資料查詢結果在卷可稽，
    並非受處分人住處。受處分人於系爭土地停車，顯有妨礙該
    住處人家及至該住處送信、送貨等不特定人士進出，雖不構
    成道路交通管理處罰條例第56條第1項第4款：「在設有禁止
    停車標誌、標線之處所停車」、第6款：「不依順行方向，
    或不緊靠道路右側，或併排停車，或單行道不緊靠路邊停車
    」違規事由，但已構成同項第5款：「在顯有妨礙其他人、
    車通行之處所停車」違規事由至為明顯。受處分人異議主張
    其在系爭土地上停車，並無任何不法情事，亦不足採信。
四、綜上所述，系爭土地為公眾通行之巷道，即屬道路交通管理
    處罰條例第3條第1款規定之道路，受處分人於99年9月17日
    17時30分許、99年9月18日11時3分許、99年9月20日17時10
    分許，在系爭土地停車，顯有妨礙他人通行之違規事由，原
    處分機關依道路交通管理處罰條例第56條第1項第5款及違反
    道路交通管理事件統一裁罰基準表之規定，分別裁處罰鍰各
    900元，共2,700元，核無違誤。聲明異議均為無理由，均應
    予駁回。
五、據上論斷，應依道路交通管理處罰條例第87條第2項、道路
    交通事件處理辦法第18條裁定如主文。
中    華    民    國   100    年    2     月    17    日
                       交通法庭  法  官  劉正中
以上正本證明與原本無異。
如不服本裁定應於送達後5日內向本院提出抗告狀。
                                 書記官  黃英寬
中    華    民    國   100    年    2     月    17    日